【裁判字號】    99,易,2026
【裁判日期】    990805
【裁判案由】    毒品危害防制條例
【裁判全文】
臺灣板橋地方法院刑事判決            99年度易字第2026號
公  訴  人  臺灣板橋地方法院檢察署檢察官
被      告  甲○○
上列被告因違反毒品危害防制條例案件，經檢察官提起公訴（99
年度毒偵字第2472號），本院依簡式審判程序，判決如下：
    主  文
甲○○施用第二級毒品，處有期徒刑肆月，如易科罰金，以新臺
幣壹仟元折算壹日。
    事  實
一、甲○○：(一)於民國93年間，因施用毒品案件，經本院以93年
    度毒聲字第1492號裁定送觀察、勒戒後，認無繼續施用毒品
    傾向，於93年10月14日執行完畢釋放出所，復經臺灣板橋地
    方法院檢察署檢察官以93年度毒偵字第4149號為不起訴處分
    確定；(二)於前開(一)所示之觀察、勒戒執行完畢釋放後5 年內
    之94年間，再犯施用毒品案件，經本院以94年度簡字第5295
    號判決判處有期徒刑5 月確定；(三)於94年間，因違反槍砲彈
    藥刀械管制條例案件，經本院以94年度訴字第2220號判決判
    處有期徒刑3 年10月，併科罰金新臺幣30萬元，如易服勞役
    ，以罰金總額與6 個月之日數比例折算確定；(四)於95年間，
    因違反毒品危害防制條例（轉讓毒品）等案件，經本院以95
    年度訴字第2430號判決分別判處有期徒刑10月、3 月確定；
    上開(二)至(四)所示之數罪刑（不含罰金刑部分），復經本院以
    97年度聲減字第229 號裁定，就(二)、(四)所示之數罪刑依序減
    為有期徒刑2 月又15日、5 月、1 月又15日，並連同(三)所示
    之不應減刑之有期徒刑罪刑部分，合併定應執行有期徒刑4
    年3 月（併科罰金新臺幣30萬元，如易服勞役，以罰金總額
    與6 個月之日數比例折算）確定，送監執行於98年3 月6 日
    縮短刑期假釋出監，嗣經撤銷假釋，應執行殘刑有期徒刑7
    月又5 日；(五)於98年間，因三犯施用毒品案件，經臺灣基隆
    地方法院以98年度基簡字第1663號判決判處有期徒刑3 月確
    定（連同前開(二)至(四)所示之殘刑部分，現經送監接續執行）
    。詎其猶不知悔改，復基於施用第二級毒品甲基安非他命之
    犯意，於99年2 月4 日半夜某時許，在臺北縣板橋市之某處
    ，將第二級毒品甲基安非他命置於吸食器上，用火燒烤吸聞
    所生煙霧之方式，施用第二級毒品甲基安非他命1 次。旋於
    翌日（即99年2 月5 日）3 時15分許，在臺北縣板橋市○○
    ○路265 巷1 號為警查獲，且經採集其尿液送驗，始悉上情
    。
二、案經臺北縣政府警察局板橋分局報請臺灣板橋地方法院檢察
    署檢察官偵查起訴。
    理  由
一、本案被告甲○○所犯係死刑、無期徒刑、最輕本刑為3 年以
    上有期徒刑或高等法院管轄第一審案件以外之罪，其於準備
    程序中就被訴事實為有罪之陳述，經本院告知簡式審判程序
    之旨，並聽取檢察官、被告之意見後，經本院裁定進行簡式
    審判程序，合先敘明。
二、上揭犯罪事實，業據被告於本院審理時坦承不諱，且被告為
    警查獲後所排放之尿液，經採樣送請臺灣檢驗科技股份有限
    公司，先以EIA 酵素免疫分析法初步檢驗，再以GC /MS氣相
    層析質譜儀法確認檢驗，均呈甲基安非他命陽性反應之情，
    有該公司99年2 月25日濫用藥物檢驗報告1 紙在卷足參（見
    偵查卷第9 頁），足認被告自白與事實相符，堪以採信。
三、按施用第一、二級毒品為犯罪行為，毒品危害防制條例第10
    條定有處罰明文。故施用第一、二級毒品者，依前揭規定本
    應科以刑罰。惟基於刑事政策，對合於一定條件之施用者，
    則依同條例第20條、第23條之規定，施以觀察、勒戒及強制
    戒治之保安處分。又毒品危害防制條例於92年7 月9 日修正
    公布，自93年1 月9 日施行，其中第20條、第23條將施用毒
    品之刑事處遇程序，區分為「初犯」及「五年內再犯」、「
    五年後再犯」。依其立法理由之說明：「初犯」，經觀察、
    勒戒或強制戒治後，應為不起訴處分或不付審理之裁定；經
    觀察、勒戒或強制戒治執行完畢釋放後，「五年內再犯」者
    ，因其再犯率甚高，原實施之觀察、勒戒及強制戒治既已無
    法收其實效，爰依法追訴或裁定交付審理。至於經觀察、勒
    戒或強制戒治執行完畢釋放後，「五年後再犯」者，前所實
    施之觀察、勒戒或強制戒治已足以遮斷其施用毒品之毒癮，
    為期自新及協助其斷除毒癮，仍適用「初犯」規定，先經觀
    察、勒戒或強制戒治之程序。從而依修正後之規定，僅限於
    「初犯」及「五年後再犯」二種情形，始應先經觀察、勒戒
    或強制戒治程序。倘被告於五年內已再犯，經依法追訴處罰
    ，縱其第三次（或第三次以上）再度施用毒品之時間，在初
    犯經觀察、勒戒或強制戒治執行完畢釋放五年以後，已不合
    於「五年後再犯」之規定，且因已於「五年內再犯」，顯見
    其再犯率甚高，原實施觀察、勒戒或強制戒治，已無法收其
    實效，即應依該條例第10條處罰。至於第三次（或第三次以
    上）施用毒品之時間，是否宜有期間限制？以多久為適宜？
    則分屬刑事政策、專門醫學之範圍，非審判機關所能決定，
    有待循立法途徑解決（最高法院97年第5 次刑事庭會議決定
    要旨可參）。查被告有如事實一之(一)、(二)所示之觀察、勒戒
    執行完畢及於該觀察、勒戒執行完畢5 年內再犯施用毒品案
    件，經法院判處罪刑確定等情，有臺灣高等法院被告前案紀
    錄表在卷可稽，是被告既曾於觀察、勒戒執行完畢釋放後「
    5 年內再犯」施用毒品案件，且經法院判處罪刑確定，又四
    犯本案施用第二級毒品之犯行，自非屬毒品危害防制條第20
    條第3 項所定「5 年後再犯」之情形。是被告於5 年後四犯
    本案施用第二級毒品之罪，事證明確，應依法論科。
四、查甲基安非他命係毒品危害防制條例第2 條第2 項第2 款所
    稱之第二級毒品。核被告施用第二級毒品甲基安非他命之行
    為，係犯同條例第10條第2 項之施用第二級毒品罪。其施用
    第二級毒品前後，持有第二級毒品之低度行為，為施用之高
    度行為所吸收，不另論罪。又按受有期徒刑之執行完畢，或
    受無期徒刑或有期徒刑一部之執行而赦免後，5 年以內再犯
    有期徒刑以上之罪者，為累犯，（修正前）刑法第47條定有
    明文。又被告犯應併合處罰之數罪，經法院分別判處有期徒
    刑確定，並依檢察官之聲請，以裁定定其數罪之應執行刑確
    定，該數罪是否執行完畢，係以所定之刑全部執行完畢為斷
    。其在未裁定前已先執行之有期徒刑之罪，因嗣後合併他罪
    定應執行刑之結果，檢察官所換發之執行指揮書，係執行應
    執行刑，其前已執行之有期徒刑部分，僅應予扣除，不能認
    為已執行完畢（最高法院88年度臺非字第285 號判決意旨參
    照）。查被告有如事實欄一之(二)至(五)所示所示之犯罪科刑，
    且就事實欄一之(二)所示之罪刑部分，先經送監執行而於95年
    5 月29日縮刑期滿執行完畢後，再連同事實欄一之(三)、(四)所
    示之數罪刑合併定應執行刑，且此部分所定之應執行刑現連
    同事實欄一之(五)所示之罪刑送監執行中之情，有臺灣高等法
    院被告前案紀錄表在卷可稽，可知就事實欄一之(二)所示之罪
    刑部分，被告雖經送監執行而執行完畢，然此部分之罪刑，
    既再連同事實欄一之(三)、(四)所示之數罪刑，合併定應執行刑
    ，並再連同事實欄一之(五)所示之罪刑送監接續執行中，揆諸
    前述，足見被告前開有期徒刑部分均尚未執行完畢，自不構
    成累犯，公訴意旨認被告構成累犯，尚有誤會，併此指明。
    爰審酌被告前因施用毒品，獲得不起訴處分之寬典，並經法
    院判處罪刑確定，仍無法戒絕毒癮，再次漠視法令禁制而犯
    本罪，惟其施用毒品所生危害，實以自戕身心健康為主，對
    於他人生命、身體、財產等法益，尚無明顯而重大之實害，
    兼衡其犯罪後坦承犯行，已知悔悟等一切情狀，量處如主文
    所示之刑，並諭知易科罰金之折算標準，以示懲儆。
據上論斷，應依刑事訴訟法273 條之1 第1 項、第299 條第1 項
前段，毒品危害防制條例第10條第2 項，刑法第11條前段、第41
條第1 項前段，判決如主文。
本案經檢察官高智美到庭執行職務。
中    華    民    國    99    年    8     月    5     日
                  刑事第十九庭  法  官  鄧雅心
以上正本證明與原本無異。
如不服本判決應於收受判決後10日內向本院提出上訴書狀，並應
敘述具體理由。其未敘述上訴理由者，應於上訴期間屆滿後20日
內向本院補提理由書（均須按他造當事人之人數附繕本）
「切勿逕送上級法院」。
                                書記官  王小芬
中    華    民    國    99    年    8     月    5     日
附錄本案論罪科刑法條
毒品危害防制條例第十條
施用第一級毒品者，處六月以上五年以下有期徒刑。
施用第二級毒品者，處三年以下有期徒刑。

司法院資訊處製作；財團法人民間司法改革基金會備份。
